【裁判字號】    88,上訴,1371
【裁判日期】    890125
【裁判案由】    違反槍彈藥刀械管制條例
【裁判全文】
臺灣高等法院高雄分院刑事判決          八十八年度上訴字第一三七一號
    上  訴  人
    即  被  告  甲○○
    選任辯護人  周中臣  律師
                黃錫耀
                林樹根
右上訴人因違反槍砲彈藥刀械管制條例案件，不服臺灣澎湖地方法院八十八年度訴字
第一三號，中華民國八十八年八月二十日第一審判決（起訴案號：臺灣澎湖地方法院
檢察署八十七年度偵字第六八七號），提起上訴，本院判決如左：
      主      文
原判決撤銷。
甲○○無罪。
      理      由
一、公訴意旨及其論據，如附件起訴書所載。
二、本案係由澎湖縣警察局望安分局雙吉派出所巡佐兼主管陳天瑞主動告發偵辦，據
    其於八十七年九月二十二日所製作之報告書（附於警卷）載明：「：：：於本（
    八十七）年九月初起，即發現本轄海域漁船以爆裂物炸魚等非法捕魚活動有死灰
    復燃之跡象，並有漸猖獗之虞，期間並紛獲匿名電話檢舉及澎湖縣政府農業科通
    知本轄海域非法炸魚情形嚴重，要求本所嚴加取締，且東吉漁港碼頭上及本轄南
    面榴會灣海域邇來不時有人停留徘徊，異於往常，顯為監視警艇及本所人員動態
    ，以為犯行把風。故陳天瑞之告發，雖有其職務上之壓力，若非出臆測，其所為
    之證言，若只有細節上之瑕疵，而無重大矛盾，即非不可採為被告犯罪之證據，
    反之，則不得以之為被告有罪之唯一證據。
三、經查：
  (一)陳天瑞於前述之報告，另載明：「經職深入調查後，發現本轄（東吉村）漁民林
    龍順（年籍如口卡片）等人涉有重嫌，期間並接獲檢舉指稱林民等所持用以炸魚
    之炸藥，均係林清朝所有（年籍如口卡片，綽號阿併），並由其包裝、安裝雷管
    、導火索，製成土製爆裂物，並由其投擲炸魚後，由嫌疑人甲○○等人潛入海底
    撈魚。：：：職乃立即率本所警方針對轄內空屋廢墟，全面清查，旋於離榴會灣
    海域約一百公尺處一空屋內（東吉村七鄰四十九號旁）查獲袋裝炸藥三十三公斤
    （已以塑膠袋包裝好，檢視其包裝，與林嫌所持有炸藥相同）：：：」；望安警
    察分局並據以移送檢察官偵查（詳偵查卷第一頁刑事案件報告書），惟經偵查結
    果，檢察官以「並無人目睹，亦無人可證被告林龍順、林清朝等持有扣案之爆裂
    物及持以炸魚之事實，業據證人即負責查緝之報告機關所轄雙吉派出所主管陳天
    瑞到庭證述屬實。報告機關又無其他確切證據以證被告等確有持有扣案之爆裂物
    及炸魚。」因而認林龍順、林清朝二人罪嫌不足，予以不起訴處分，有不起訴處
    分書在卷可稽，故陳天瑞於報告書上所謂炸魚後，由甲○○潛入海底撈魚，純係
    陳天瑞之臆測，應無可取。
  (二)陳天瑞於報告書上又記載：「本（八十七）年九月廿日十時許，職接獲線民密報
    ，渠等現於榴會灣海域炸魚，職聞即乘機車前往，惟經過港區時，發現碼頭上有
    村民駐足把風，乃繞道潛行上山，旋於山崖邊（時約上午十一時十分）發現一艘
    草綠色舢舨（疑為林龍順所有舢舨）剛駛離沿岸礁石區，轄民甲○○雙手抱著一
    白色保麗龍箱，由礁石區走向海岸線石堆處藏放，行進間常四處張望（林嫌由礁
    石區走向沿岸石堆處距約十至十五公尺，職藏身處目視石堆距離約五十公尺），
    行跡可疑，待林嫌藏妥該只保麗龍箱後即步行離去，由於當時警力不足，無法立
    即取締，職乃趁機下山查看，發現該只保麗龍箱上覆有石塊（四塊），乃將箱蓋
    取下，赫然發現係已製造完成之土製爆裂物及膠帶等包裝工具：：：」，嗣於原
    審及本院調查時其一再供稱：「（你在報告中所說九月二十日有人在碼頭把風，
    你是否認得其人？）是我們分局移送的林龍順的父親，我認為他是在把風。因為
    舢舨進出或是有人在炸魚時，他都會在碼頭上。這是我直覺上的懷疑，因為沒有
    證據，所以沒有移送他。」（見原審5.12.訊問筆錄）、「（當天早上你經過碼
    頭有看到林龍順的父親在把風？）有的，他父親在碼頭上。」且證稱其與林龍順
    之父親距離約五、六公尺（見本院11.訊問筆錄），按林龍順之父親為林阿禎
    ，有警卷所附林龍順之口卡記載可證，但查八十七年九月間林阿禎因右膝膕窩皮
    膚贅肉開刀，正在台灣醫療當中，此除有郭綜合醫院之診斷證明書可證外，並經
    林阿禎於本院證稱八十七年九月二十日其人在台灣，可知陳天瑞所謂案發當天，
    與林阿禎又相距五、六公尺遠，見其在碼頭把風云云，顯是將他人誤為林阿禎，
    按證人陳天瑞既將短距離之他人誤為林阿禎，尤於法院調查時，仍指證歷歷，則
    其所為之上述報告，自有重大矛盾，則陳天瑞指稱於五十公尺遠之距離，觀察嫌
    犯雙手抱一保麗龍箱，豈能謂無誤認被告為嫌犯之可能；又被告於警訊時一再陳
    明，其有以白色米袋裝漁網，將漁網放置於海邊，而此白米袋裝漁網之外觀（如
  本院卷附照片），於長距離亦不無被誤認為保麗龍箱之可能；再被告藏放漁網於
    海岸石堆邊，縱有四處張望，亦是在觀察四週有無他人，以防被別人看見其藏放
    漁網，以求安心，此種四處張望之動作，乃一般人藏放東西之常情，況且證人稱
    其發現被告藏放保麗龍箱時，在場只有被告一人及證人，彼此又認識，要無不能
    即時訊問明白，若能即時訊問明白，則被告是否藏放漁網，該保麗龍是否被告藏
    放，即可水落石出，嗣後證人陳天瑞雖於本院一再指稱被告所藏者係保麗龍箱，
    審酌陳天瑞指證歷歷謂林阿禎是把風者，竟然是錯誤，則其所謂被告是抱保麗龍
    箱之嫌犯，實難確信無誤，自難以陳某之指證，為被告有罪之唯一證據。
  (三)扣押之保麗龍箱及存放於箱內之膠帶、起子、奇異筆、塑膠杯、香煙盒、打火機
    、塑膠罐、水果刀等，於獲案之初，及原審審理時，分別經望安警察分局及原審
    法院送鑑定，均未留存可資比對之指紋，香菸、保溫杯及塑膠罐以唾液澱粉檢
    測結果，均呈陰性反應，無從為ＤＮＡ型別鑑定，此有內政部警政署刑事警察局
    八十七年十月十九日刑紋字第七九九五九號函（偵卷四十頁）、八十八年六月二
    十一日（八八）刑紋字第五七一二二號函及所附鑑識書（原審卷六十一頁、六十
    二頁）可按。參酌被告於警訊時，即供稱：「我沒有抽香菸習慣」，亦難認扣押
    之物（內有香菸盒）係被告所有及所用之物。
四、綜上所述，扣押之物，經鑑定結果雖為槍砲彈藥刀械管制條例所列之物品，但既
    不能由陳某之證言確定為被告所藏放，此外又查無其他任何積極之證據，足認被
    告有上述犯行，其犯罪嫌疑自屬不足，原審不察，遽予論罪科刑，自有未洽，被
    告上訴為有理由，原判決應予撤銷改判，另為無罪之諭知。
據上論結，應依刑事訴訟法第三百六十九條第一項前段、第三百六十四條、第三百零
一條第一項，判決如主文。
本案經檢察官朱文彬到庭執行職務。
中    華    民    國     八十九     年       一       月     二十五     日
                              臺灣高等法院高雄分院刑事第六庭
                                  審判長法官  陳吉雄
                                        法官  周賢銳
                                        法官  江泰章
右正本證明與原本無異。
如不服本判決，應於判決送達後十日內向本院提出上訴狀，其未述理由者並應於提
出上訴狀後十日內向本院補提理由書（應附繕本)。
                                     書記官  黃一秋
中    華    民    國     八十九     年       一       月     二十七     日
                                                                        Ｂ


司法院資訊處製作；財團法人民間司法改革基金會備份。
